【裁判字號】    95,易,1615
【裁判日期】    950911
【裁判案由】    詐欺
【裁判全文】
臺灣臺中地方法院刑事判決              95年度易字第1615號
公  訴  人  臺灣臺中地方法院檢察署檢察官
被      告  乙○○
上列被告因詐欺案件，經檢察官提起公訴（94年度偵字第20786號）
，被告於準備程序中就被訴事實為有罪之陳述，受命法官於聽取
當事人之意見後，由本院合議庭裁定由受命法官獨任以簡式審判
程序判決如下：
    主    文
乙○○幫助意圖為自己不法之所有，以詐術使人將本人之物交付
，累犯，處有期徒刑伍月，如易科罰金，以銀元參佰元即新台幣
玖佰元折算壹日。
    犯罪事實
一、乙○○曾因竊盜案件，經本院判處有期徒刑三月確定，甫於
    民國九十三年七月四日執行完畢，猶不知悔改，於可預見一
    般人取得他人金融帳戶使用常與財產犯罪密切相關，且目的
    在於取得贓款及掩飾犯行，對於提供帳戶雖無引發他人萌生
    犯罪之確信，但仍以縱若有人持以犯罪亦無違反其本意之不
    確定幫助犯意，先於九十三年十一月二十四日至合作金庫商
    業銀行新營分行，申設存款帳號000000000000
    0號帳戶（下稱合作金庫帳戶）及金融卡後，旋於九十三年
    年底某日，在臺中市公路局附近，將前揭帳戶存摺、金融卡
    連同密碼，以新台幣（下同）一千五百元之代價交付予某真
    實姓名年籍不詳之成年男子，以容任他人作為詐欺取財之用
    。嗣該真實姓名年籍不詳之成年男子及其所屬詐欺集團成員
    取得乙○○所交付之存摺及金融卡後，即基於意圖為自己不
    法之所有，於九十四年一月四日十六時，佯裝「王課長」撥
    打電話予甲○○，謊稱有退稅云云，致使甲○○陷於錯誤，
    信以為真而依指示至自動提款機進行操作，並於同日十六時
    三十分許，自其所有之帳戶轉匯九萬九千九百八十九元至上
    開楊青海所有之合作金庫帳戶內。嗣甲○○查覺有異立即報
    警，經警循線查獲上情。
二、案經臺南縣警察局新營分局報告臺灣臺中地方法院檢察署檢
    察官偵查起訴。
    理    由
一、上開犯罪事實，業據被告乙○○於本院審理時坦承不諱，而
    上開合作金庫帳戶為被告所開立乙節，亦有合作金庫商業銀
    行新營分行九十五年六月二十七日合金營存字第○九五○○
    ○三七八二函附之開戶資料影本一紙可佐。又被告所開立之
    上開合作金庫帳戶，被詐騙集團利用作為向被害人甲○○詐
    欺取財之入帳帳戶及被害人甲○○遭詐騙後確有匯款九萬九
    千九百八十九元至上開存款帳戶等情，亦據被害人甲○○證
    述綦詳，並有被告系爭存款帳戶客戶當月份交易資料查詢單
    一紙附卷可稽，況現今社會上利用人頭帳戶詐財以逃避查緝
    之犯案方式層出不窮，經媒體廣為報導，已成眾所週知之事
    ，被告自無例外，而被告雖可能無法確知該犯罪集團成員將
    如何利用其存摺、提款卡，然其應可預見刻意使用他人存摺
    、提款卡者，必作非法之途，詐財當然是其中最有可能之事
    ，卻仍將該存摺等物交給該犯罪集團之成員，且其帳戶果然
    被用為詐財之工具，其容任他人利用其帳戶詐財之行為，已
    符合預見其發生而其發生並不違背其本意之間接故意（不確
    定故意）之情形，足見被告自白與事實相符，應堪採信。本
    件事證明確，被告犯行應堪認定。
二、被告行為後，刑法及刑法施行法業於九十四年二月二日經總
    統以華總一義字第０九四０００一四九０一號令修正公布，
    並於九十五年七月一日施行。按行為後法律有變更者，適用
    行為時之法律，但行為後之法律有利於行為人者，適用最有
    利於行為人之法律，現行刑法第二條第一項定有明文。此條
    規定乃與刑法第一條罪刑法定主義契合，而貫徹法律禁止溯
    及既往原則，係規範行為後法律變更所生新舊法律比較適用
    之準據法，是刑法第二條本身雖經修正，但刑法第二條既屬
    適用法律之準據法，本身尚無比較新舊法之問題，應一律適
    用裁判時之現行刑法第二條規定以決定適用之刑罰法律，先
    予辨明。又以本次刑法修正之比較新舊法，應就罪刑有關之
    共犯、未遂犯、想像競合犯、牽連犯、連續犯、結合犯，以
    及累犯加重、自首減輕暨其他法定加減原因（如身分加減）
    與加減例等一切情形，本於統一性及整體性原則，綜其全部
    罪刑之結果而為比較，亦有最高法院九十五年度第八次刑庭
    會議決議可資參照。經查：
（一）被告行為後，刑法第三十條業經修正公布施行，修正後刑
      法第三十條規定：「幫助他人實行犯罪行為者，為幫助犯
      。雖他人不知幫助之情者，亦同。幫助犯之處罰，得按正
      犯之刑減輕之。」，與修正前同條規定：「幫助他人犯罪
      者，為從犯。雖他人不知幫助之情者，亦同。從犯之處罰
      ，得按正犯之刑減輕之。」不同，但在本件中，修正後之
      規定並無較有利於被告之情形，依修正後刑法第二條第一
      項從舊從輕原則，應依修正前刑法第三十條第一項前段規
      定論處。
（二）又被告行為後，罰金罰鍰提高標準條例第二條業已刪除，
      而刑法第四十一條第一項前段關於易科罰金之折算標準已
      由舊法之銀元一百元、二百元、三百元修正為新台幣一千
      元、二千元、三千元，因屬科刑規範事項之變更，其折算
      標準為裁判時所應諭知，自有就新舊法規定比較之必要，
      經比較新舊法結果，被告行為後之新法並未較有利於被告
      ，是依刑法第二條第一項前段之規定，本件應適用被告行
      為時之舊法即依修正前刑法第四十一條第一項前段、修正
      前罰金罰鍰提高標準條例第二條之規定，諭知以銀元三百
      元折算一日為易科罰金之折算標準，並依上開規定諭知易
      科罰金之折算標準。
（三）被告行為後，刑法第三十三條第五款業於九十四年二月二
      日以華總一義字第０九四０００一四九０一號令修正公布
      ，並自九十五年七月一日起施行；修正後刑法第三十三條
      第五款規定「罰金：新臺幣一千元以上，以百元計算之。
      」，與修正前刑法第三十三條第五款規定「罰金：一元以
      上。」不同。比較新舊法結果，以舊法較有利於行為人，
      新法並無對被告較為有利之情形，故依刑法第二條第一項
      前段規定，本案關於刑法第三百三十九條第一項前段之法
      定刑罰金部分，自應適用行為時之法律即修正前刑法第三
      十三條第五款規定決定其罰金部分之法定刑。
（四）再查被告行為後，業已增訂刑法施行法第一條之一，並規
      定：「中華民國九十四年一月七日刑法修正施行後，刑法
      分則編所定罰金之貨幣單位為新臺幣。九十四年一月七日
      刑法修正時，刑法分則編未修正之條文定有罰金者，自九
      十四年一月七日刑法修正施行後，就其所定數額提高為三
      十倍。但七十二年六月二十六日至九十四年一月七日新增
      或修正之條文，就其所定數額提高為三倍」，是就現行刑
      法中，有關於罰金刑處罰之規定，即有就新舊法比較之必
      要，惟經比較增訂之刑法施行法第一條之一與被告行為時
      之罰金罰鍰提高標準條例第一條前段、現行法規所定貨幣
      單位折算新台幣標準第二條結果，二者規定適用之結果並
      無不同，則本件即依被告行為時之舊法即依罰金罰鍰提高
      標準條例第一條前段為法條適用之依據，附此敘明。
（五）被告行為後，刑法第四十七條業於九十四年二月二日以華
      總一義字第０九四０００一四九０一號令修正公布，並自
      九十五年七月一日起施行修正後刑法第四十七條第一項規
      定：「受徒刑之執行完畢，或一部之執行而赦免後，五年
      以內故意再犯有期徒刑以上之罪者，為累犯，加重本刑至
      二分之一。」，修正後刑法第四十九條規定「累犯之規定
      ，於前所犯罪在外國法院受裁判者，不適用之。」，與修
      正前刑法第四十七條規定「受有期徒刑之執行完畢，或受
      無期徒刑或有期徒刑一部之執行而赦免後，五年以內再犯
      有期徒刑以上之罪者，為累犯，加重本刑至二分之一。」
      ，修正前刑法第四十九條規定「累犯之規定，於前所犯罪
      依軍法或於外國法院受裁判者，不適用之。」不同。且修
      正後刑法關於累犯之規定，其五年以內再犯之罪以故意犯
      為限，始應論以累犯，惟如前案係依軍法審判者，亦應論
      以累犯。修正前刑法關於累犯之規定，其五年以內再犯之
      罪以有期徒刑以上之罪（不分故意犯或過失犯），均應論
      以累犯，惟如前案係依軍法審判者，則不應論以累犯。且
      新舊法比較，應綜其全部之結果，而為比較，本案被告不
      論依新舊法規定，均應論以累犯，比較新舊法結果，並無
      有利或不利之情形，故依刑法第二條第一項前段規定，本
      案關於被告是否構成累犯之適用，自應適用行為時之法律
      即修正前刑法第四十七條規定。
（六）綜合上述修正前後刑法三十條、第四十一條第一項前段、
      第三十三條第五款、第四十七條及刑法施行法第一條之一
      適用情形綜合比較結果，修正後刑法及刑法施行法之規定
      並非較有利於被告，參酌修正後刑法第二條第一項前段、
      但書規定之「從舊從輕」原則，本案應適用修正前刑法及
      罰金罰鍰提高標準條例第一條前段為法條適用之依據。
三、查被告提供其所有之合作金庫帳戶之存摺、金融卡及密碼予
    詐欺集團成員以為詐欺取財所用，係基於幫助他人詐欺取財
    之不確定故意，且所為屬詐欺取財罪構成要件以外之行為，
    核其所為則係犯修正前刑法第三十條第一項前段及刑法第三
    百三十九條第一項之幫助詐欺取財罪。又被告有如事實欄所
    載之前科，有臺灣臺中地方法院檢察署刑案資料查註紀錄表
    、臺灣高等法院被告前案紀錄表各一紙在卷可按，其受有期
    徒刑之執行完畢後五年以內再犯本件有期徒刑以上之罪，為
    累犯，應依刑法第四十七條規定加重其刑。再被告幫助詐欺
    集團成員犯詐欺取財罪，為從犯，應依修正前刑法第三十條
    第二項之規定，按正犯之刑度，減輕其刑，並依法先加重其
    刑，後減輕之。爰審酌被告提供帳戶供他人非法使用，使詐
    騙集團之人易於得手，助長詐欺之犯罪風氣，嚴重危害社會
    治安，然其本身未實際參與本件詐欺取財之犯行，責難性較
    小，暨被告於本院審理時，完全坦承犯行之犯罪後態度等一
    切情狀，量處如主文所示之刑，並依修正前刑法第四十一條
    第一項前段及修正前罰金罰鍰提高標準條例第二條之規定，
    諭知易科罰金之折算標準，以資懲儆。
據上論斷，依刑事訴訟法第二百七十三條之一第一項、第二百九
十九條第一項前段，刑法第二條第一項前段、第三百三十九條第
一項、修正前刑法第三十條第一項前段、第二項、第四十七條、
第四十一條第一項前段，罰金罰鍰提高標準條例第一條前段、修
正前罰金罰鍰提高標準條例第二條，現行法規所定貨幣單位折算
新臺幣條例第二條，判決如主文。
中    華    民    國    95    年    9     月    11    日
                  刑事第十庭    法  官  黃炫中
上正本證明與原本無異。
如不服本判決，應於送達後十日內向本院提出上訴狀（須附繕
本），上訴於台灣高等法院台中分院。
                                書記官  黃珮華
中    華    民    國    95    年    9     月    11    日
附錄論罪科刑法條
中華民國刑法第三百三十九條
 (普通詐欺罪)
意圖為自己或第三人不法之所有，以詐術使人將本人或第三人之
物交付者，處五年以下有期徒刑、拘役或科或併科一千元以下罰
金。
以前項方法得財產上不法之利益或使第三人得之者，亦同。
前二項之未遂犯罰之。


司法院資訊處製作；財團法人民間司法改革基金會備份。
